臺灣臺北地方法院刑事判決　　　　　　 99年度交易字第904號
公　訴　人　臺灣臺北地方法院檢察署檢察官
被　　　告　劉明坤
上列被告因過失傷害案件，經檢察官提起公訴（99年度偵字第
24002號），本院判決如下：
    主  文
劉明坤犯業務過失傷害罪，處有期徒刑肆月，如易科罰金，以新
臺幣壹仟元折算壹日。
    事  實
一、劉明坤為中華電信股份有限公司（下稱中華電信公司）從業
    人員，平日依公務需求而駕駛該公司所有之工程車至現場進
    行勘查，駕駛為其附隨業務，係從事業務之人，於民國99年
    7月22日下午4時許，駕駛中華電信公司所有車號Q5–7419號
    小貨車（工程車），沿臺北市○○區○○街由東往西方向行
    駛，欲返回其工作處所，行經該街與松江路交岔路口，欲左
    轉至松江路，本應注意駕駛人駕駛汽車，應注意車前狀況，
    隨時採取必要措施，且行經行人穿越道，遇有行人穿越時，
    無論有無交通指揮人員指揮或交通號誌指示，均應暫停讓行
    人先行通過。而依當時天氣晴、日間自然光線、市區○○道
    路路面乾燥、無缺陷、無障礙物、視距良好，並無不能注意
    之情事，竟疏未注意且未禮讓行人先行，即貿然左轉松江路
    ，適有行人張○豪（88年12月31日生）沿錦州街由東往西方
    之行人穿越道行走，因而撞及張○豪之身體，致張○豪倒地
    受有頭部外傷、臉部挫傷、上唇小唾液腺體纖維化暨反覆性
    腫脹發炎、右肩挫傷、右側肩胛骨上端之骨脊處微骨折、兩
    膝、右手肘挫傷等傷害。劉明坤本件肇事後，留在事故現場
    ，並主動向前往事故現場處理，且尚不知肇事者為何人之臺
    北市政府警察局交通警察大隊中山分隊員警曾偉倫坦承肇事
    ，而願接受裁判。
二、案經吳○豪之母魏秀珍訴由臺北市政府警察局中山分局報請
    臺灣臺北地方法院檢察署檢察官偵查起訴。
    理  由
一、按被告以外之人於審判外之陳述，雖不符刑事訴訟法第159
    條之1至第159條之4之規定，而經當事人於審判程序同意作
    為證據，法院審酌該言詞陳述或書面陳述作成時之情況，認
    為適當者，亦得為證據，刑事訴訟法第159條之5第1項定有
    明文。本件檢察官、被告劉明坤於本院審判程序時，就本判
    決所引用審判外之言詞或書面陳述，均明示同意有證據能力
    ，本院認該具有傳聞證據性質之證據，其取得過程並無瑕疵
    ，且與待證事實具有關聯性，證明力非明顯過低，以之作為
    證據係屬適當，認俱得為證據。
二、上揭事實，業據被告於本院審理中坦承不諱，核與證人即告
    訴人魏秀珍於警詢指訴、證人即被害人張○豪於本院審理時
    證述之情節大致相符，並有道路交通事故現場圖、道路交通
    事故談話紀錄表、道路交通事故調查報告表(一)、(二)、臺北市
    政府警察局交通警察大隊道路交通事故初步分析研判表、車
    禍現場照片22幀在卷可稽（見偵卷第12頁、第23頁、第25至
    28頁）。且查：
(一)、觀諸前揭交通事故調查報告所載，案發當時天候晴、日間自
    然光線、柏油路面、乾燥無缺陷、無障礙物、視距良好，車
    子本身亦無突發之狀況，並無不能注意之情形，竟疏未注意
    被害人適沿錦州街自東往西方向行走於行人穿越道，即貿然
    左轉，肇致本件車禍發生，被告確有過失甚明。且被害人張
    ○豪確因本件車禍致受有頭部外傷、臉部挫傷、右肩挫傷、
    兩膝、右手肘挫傷等傷害，於99年7月22日下午4時11分許，
    送往長庚醫療財團法人台北長庚紀念醫院（下稱長庚醫院）
    急診，同日下午6時離院，轉至馬偕紀念醫院（下稱馬偕醫
    院）急診，嗣因臉部挫傷、右肩持續疼痛，分別至該院整形
    外科、骨科門診追蹤，於99年8月25日第6次骨科門診時，經
    追蹤右肩之X光攝影，發現右側肩胛骨上端之骨脊處微骨折
    （或謂微骨裂）；於同年9月18日整形外科門診追蹤其上唇
    有0.5×0.4公分之腫脹，於同年10月1日行手術治療，病理
    檢查為小唾液腺體纖維化暨反覆性的腫脹發炎，為99年7月
    22日外傷後造成等情，有長庚醫院99年7月22日診斷證明書
    、100年3月17日（100）長庚院法字第0202號函檢附張○豪
    急診病歷暨影像檢查光碟、馬偕醫院100年3月22日馬院醫外
    字第1000000788號函、100年5月4日馬院醫急字第100000182
    6號函檢附病歷影臺暨光碟、100年7月30日馬院醫骨字第100
    0003394號函檢附病歷附卷可佐（見偵卷第13頁，本院卷(一)
    第46至61頁、第64至67頁，本院卷(二)第59至70頁）。足徵被
    害人亦因本件車禍而受有頭部外傷、臉部挫傷、上唇小唾液
    腺體纖維化暨反覆性腫脹發炎、右肩挫傷、右側肩胛骨上端
    之骨脊處微骨折、兩膝、右手肘挫傷等傷害甚明。
(二)、又按稱重傷者，謂左列傷害：一、毀敗或嚴重減損一目或二
    目之視能。二、毀敗或嚴重減損一耳或二耳之聽能。三、毀
    敗或嚴重減損語能、味能或嗅能。四、毀敗或嚴重減損一肢
    以上之機能。五、毀敗或嚴重減損生殖之機能。六、其他於
    身體或健康，有重大不治或難治之傷害，刑法第10條第3項
    定有明文。本件被害人所受之上開傷害，依前揭診斷證明書
    及長庚醫院、馬偕醫院函所載，被害人於99年7月22日下午4
    時11分許，送往長庚醫院急診，同日下午6時離院後，旋至
    馬偕醫院急診，嗣因右肩持續疼痛及臉部挫傷，自同年7月2
    3日起，分別至該院整形外科、骨科門診追蹤，於99年8月25
    日第6次骨科門診時，經追蹤右肩之X光攝影，發現右側肩胛
    骨上端之骨脊處微骨折；於同年9月18日整形外科門診追蹤
    其上唇有0.5×0.4公分之腫脹，於同年10月1日行手術治療
    ，病理檢查為小唾液腺體纖維化暨反覆性的腫脹發炎，為99
    年7月22日外傷後造成等情，有上開診斷證明書及長庚醫院
    、馬偕醫院函可資佐證。被害人於本件車禍發生後，雖因此
    受有右肩疼痛、上唇小唾液腺體纖維化且反覆性腫脹發炎，
    惟所受右側肩胛骨上端之骨脊處微骨折，業於同年10月15日
    完全癒合；上唇小唾液腺體纖維化且反覆性腫脹發炎部分，
    於99年10月1日接受手術治療，而被害人之上唇未來雖可能
    因小唾液腺體纖維化而反覆性腫脹發炎，惟其所受傷害並非
    重大不治或難治之傷害，尚與刑法所規定重傷害之構成要件
    有別，附此敘明。
(三)、綜上所述，被告就本件車禍之發生確有過失，而被害人亦因
    本件車禍而受有前揭傷害，被告之過失行為與該被害人之傷
    害結果間，具有相當因果關係。本件事證已臻明確，被告過
    失傷害犯行，應堪認定。
三、再按刑法上所謂業務，係指個人基於其社會地位繼續反覆所
    執行之事務，包括主要業務及其附隨之準備工作與輔助事務
    在內，與其主要業務有直接、密切之關係者，均包含在業務
    概念中，而認其屬業務之範圍（最高法院89年台上字第8075
    號判例可資參照）。查本件被告係任職於中華電信公司，並
    常因公務需求，駕駛該公司工程車外出至現場勘查，於本件
    事故發生時，亦係依主管指示，駕駛中華電信公司上開車號
    工程車，至指定地點進行現場勘查完畢後，駕車欲返回公司
    等情，亦據被告於偵查中供承在卷，是其駕駛車號Q5–7419
    號小貨車返回中華電信公司之行為，應認包括其業務行為中
    ，其雖非以駕車為其專業，亦仍無礙於業務之性質，是其顯
    以駕駛為其附隨業務之人，其於執行駕車返回公司之過程中
    ，過失致被害人受傷，自應負業務過失傷害責任。是核被告
    所為，係犯刑法第284條第2項前段之業務過失傷害罪。另檢
    察官起訴意旨雖認被害人因此受有受有頭部外傷、臉部挫傷
    、右肩挫傷、兩膝、右手肘挫傷之傷害，並未就被害人所受
    之上唇小唾液腺體纖維化暨反覆性腫脹發炎、右側肩胛骨上
    端之骨脊處微骨折部分予以起訴，惟經本院依職權向長庚醫
    院、馬偕醫院函詢被害人之詳細傷情，被害人於本件車禍事
    故發生後，先後送往長庚醫院、馬偕醫院急診，經醫師診斷
    結果，被害人除受有受有頭部外傷、臉部挫傷、右肩挫傷、
    兩膝、右手肘挫傷之傷害外，亦同時受有右側肩胛骨上端之
    骨脊處微骨折，及因上開臉部外傷致其上唇小唾液腺體纖維
    化暨反覆性腫脹發炎之傷害，業如前述，此部分雖未經起訴
    ，惟與上開起訴經認定有罪部分為實質上一罪關係，而為起
    訴效力所及，本院自應予審理併此敘明。又被告駕車行經行
    人穿越道不依規定讓行人優先通行，因而致人受傷，依法應
    負刑事責任，應依道路交通管理處罰條例第86條第1項之規
    定加重其刑。再者，被告於本案事故發生後，偵查機關尚不
    知孰為犯罪嫌疑人前，即在臺北市政府警察局交通警察大隊
    中山分隊員警曾偉倫前往處理時，在場承認為肇事人，告知
    事故經過，而自首接受裁等情，有臺北市○○○○○道路交
    通事故肇事人自首情形紀錄表附卷可徵（參偵卷第30頁），
    已合於刑法第62條前段自首之規定，爰予減輕其刑，並依刑
    法第71條第1項規定，先加後減。爰審酌被告駕駛汽車行經
    行人穿越道不依規定讓行人優先通行，因而致被害人受有上
    開傷害，迄未與被害人達成和解，賠償被害人所受之損害，
    本不宜寬貸，惟考量其犯後坦承犯行，本件未能達成和解，
    係因雙方就金額認知差距過大，及被害人所受之傷害、被告
    之智識程度、家庭經濟狀況等一切情狀，量處如主文所示之
    刑，並諭知易科罰金之折算標準。
據上論斷，應依刑事訴訟法第299條第1項前段，道路交通管理處
罰條例第86條第1項，刑法284條第2項前段、第62條前段、第41
條第1項前段，刑法施行法第1條之1第1項、第2項前段，判決如
主文。
本案經檢察官陳國安到庭執行職務
中    華    民    國   100    年    9     月    6     日
                  刑事第十四庭  法  官  李殷君
以上正本證明與原本無異。
如不服本判決應於收受送達後10日內向本院提出上訴書狀，並應
敘述具體理由；其未敘述上訴理由者，應於上訴期間屆滿後20日
內向本院補提理由書（均須按他造當事人之人數附繕）「切勿逕
送上級法院」。
                                書記官  殷玉芬
中    華    民    國   100    年    9     月    9     日
附錄本判決論罪科刑法條全文：
中華民國刑法第284條
因過失傷害人者，處6月以下有期徒刑、拘役或5百元以下罰金，
致重傷者，處1年以下有期徒刑、拘役或5百元以下罰金。
從事業務之人，因業務上之過失傷害人者，處1年以下有期徒刑
、拘役或1千元以下罰金，致重傷者，處3年以下有期徒刑、拘役
或2千元以下罰金。